【裁判字號】    97,上訴,5217
【裁判日期】    980218
【裁判案由】    違反藥事法等
【裁判全文】
臺灣高等法院刑事判決                97年度上訴字第5217號
上  訴  人
即  被  告  甲○○原名吳季隆.
                    （另案
上列上訴人因違反藥事法等案件，不服臺灣板橋地方法院97年度
訴字第347 號，中華民國97年9 月30日第一審判決（起訴案號：
臺灣板橋地方法院檢察署96年度偵字第28451 號），提起上訴，
本院判決如下：
    主  文
原判決撤銷。
甲○○無罪。
    理  由
一、公訴意旨略以：被告甲○○（原名吳季隆）（簡稱被告）為
    使郭榮輝看管其於臺北縣板橋市○○路17 9之8 號所擺放之
    電子遊戲機台，竟基於轉讓第二級毒品亦屬禁藥之安非他命
    之犯意，先後於96年2 月8 日、96年5 月22日前後，在其提
    供予郭榮輝（其涉犯頂替、施用毒品部分均經臺灣板橋地方
    法院檢察署另案偵辦）居住之上址住處內，分別轉讓不詳重
    量之禁藥安非他命予郭榮輝供其施用，嗣因郭榮輝先後於96
    年2 月9 日、96年5 月22日經警採尿送驗，均呈毒品安非他
    命類陽性反應，因認被告涉有一行為同時觸犯毒品危害防制
    條例第8 條第2 項轉讓第二級毒品及藥事法第83條第1 項之
    轉讓禁藥罪嫌。
二、按犯罪事實應依證據認定之，無證據不得認定其犯罪事實。
    又不能證明被告犯罪者，應諭知無罪之判決，刑事訴訟法第
    154 條第2 項、第301 條第1 項分別定有明文。又按事實之
    認定，應憑證據，如未能發現相當證據，或證據不足以證明
    ，自不能以推測或擬制之方法，為裁判基礎；且認定不利於
    被告之事實須依積極證據，苟積極證據不足為不利於被告事
    實之認定時，即應為有利於被告之認定；另認定犯罪事實所
    憑之證據，雖不以直接證據為限，間接證據亦包括在內，然
    而無論直接證據或間接證據，其為訴訟上之證明，須於通常
    一般之人均不致有所懷疑，而得確信其為真實之程度者，始
    得據為有罪之認定，倘其證明尚未達到此一程度，而有合理
    之懷疑存在而無從使事實審法院得有罪之確信時，即應由法
    院為諭知被告無罪之判決，最高法院40年台上字第86號、30
    年台上字第816 號、76年台上字第4986號判例可資參照。
三、訊之被告堅決否認有何上開犯行，辯稱：伊並未提供郭榮輝
    安非他命，供其施用，因郭榮輝曾遭其毆打，郭榮輝因此挾
    怨報復誣指其轉讓安非他命等語。經查，檢察官認被告涉有
    上開罪嫌，係證人郭榮輝於偵查中之證述為據；另參以證人
    郭榮輝之尿液經檢驗結果確有安非他命類之陽性反應，有臺
    灣科技檢驗股份有限公司CH/2007/ 51032號濫用藥物尿液檢
    驗報告、臺北縣政府警察局土城分局偵辦毒品案尿液編號及
    姓名對照表（96年度毒真字第6098 號 卷第9 頁、第10頁）
    、慈濟大學濫用藥物檢驗中心檢驗報告、列管毒品人口尿液
    採集檢體送驗紀錄表（花蓮縣警局吉安分局吉警偵字第0968
    000658號卷第9 頁、第10頁）各1 份在卷為證；另有臺灣板
    橋地方法院檢察署96年度偵字第13969 號聲請簡易判決處刑
    書、96年度偵字第14385 號起訴書各一份，證明郭榮輝曾因
    看管被告擺放於上址之電子遊戲機台而遭警查獲，且被告尚
    因此不滿郭榮輝未盡責看管而毆打郭榮輝、限制郭榮輝之人
    身自由之情，據以認定郭榮輝證稱其因受被告之託看管電子
    遊戲機而無償取得安非他命一節應屬無訛；又被告於偵查中
    亦曾供承有提供上址房屋予郭榮輝，並於該址擺放電子遊戲
    機台之事實等情。
四、惟查：（一）證人郭榮輝於96年2 月9 日接受詢問時，僅供
    稱：伊有施用毒品海洛因，最近1 次係於同年1 月初晚上22
    時許，在台北縣中和市○○路127 巷18弄24之1 號家裡施用
    ，伊因患有血癌，會用毒品海洛因止痛，海洛因係向綽號小
    豪之男性朋友要的，都是小豪自己找到伊家找伊，伊與其一
    起做過事等語（參花蓮縣警察局吉安分局刑案偵查卷宗第3
    頁、第4 頁），並未提及其曾施用安非他命，惟其尿液經送
    驗結果呈安非他命類之陽性反應（參同上警詢卷第7 頁至第
    10頁），所供施用海洛因之情，已與其驗尿結果不符，更未
    供稱毒品係由被告提供等語。另參諸證人郭榮輝於偵查中供
    稱：伊於96年2 月8 日在中和市○○路住所施用1 次安非他
    命，是由被告提供等語（參96年度偵字第6098號偵查卷96年
    10 月16 日訊問筆錄第1 頁），惟於原審證稱：伊於96年2
    月間有施用安非他命，施用地點為台北縣板橋市○○路等語
    （參原審卷第94頁），於證述其96年2 月8 日施用安非他命
    部分，就其施用地點之供述亦前後不一，所為上開不利於被
    告之供述，因前後矛盾具有瑕疵，已難遽信；（二）證人郭
    榮輝就其於96年5 月22日為警查獲施用毒品安非他命部分，
    先於檢察官訊問時證稱：被告於同日12時先拿一些安非他命
    至板橋市○○路租屋處供其施用等語（參同上偵查卷96年9
    月11 日 訊問筆錄第2 頁），嗣於原審訊問時證稱：伊於96
    年5 月間有施用安非他命，在中和市○○路住處施用安非他
    命等語（參原審卷第94頁、第95頁），前後就其施用安非他
    命之地點並不相同，所為被告提供安非他命供其施用之證詞
    ，亦不足盡信；（三）檢察官起訴書所引之證據即板橋地檢
    署96年度偵字第13969 號聲請簡易判決處刑書（參96年度偵
    字第28451 號偵查卷第5 頁以下），固載有證人郭榮輝因擺
    放賭博性電子遊戲機與不特定人賭博財物等情，惟依該書類
    所示，並無被告委託證人郭榮輝看管該賭博性電子遊戲機之
    記載，而卷附96年度偵字第14385 號起訴書（參同上卷第8
    頁以下），固亦載有臺北縣板橋市○○路179 之8 號之電子
    遊戲機台為被告所有等情，惟僅載明被告係因不滿郭榮輝帶
    同警方前往該處查扣，而對郭榮輝予以毆打等情，訊之被告
    則否認當時該處之機台對外營業等語，是於邏輯推理上，縱
    被告確有委託郭榮輝看管上開機台之情事，仍不足以依據證
    人郭榮輝前後不一之證詞，推論被告有無償給與郭榮輝安非
    他命之事實。況被告因證人郭榮輝於96年5 月23日0 時20分
    許，涉嫌違反電子遊戲場業管理條例及賭博等罪為警緝獲時
    ，曾帶同警方前往臺北縣板橋市○○路179 號之8 ，將被告
    所有之電子機台查扣一空而心生不滿，竟於96年6 月12日下
    午2 時許，在臺北縣土城市○○街26巷2 號1 樓被告住處，
    夥同涂信誠及綽號「阿峰」年籍姓名不詳之成年男子，基於
    傷害犯意聯絡，分持木椅或徒手毆打郭榮輝，致郭榮輝受有
    頭部創傷、雙踝挫傷、雙側眼眶周圍瘀傷等傷害；之後被告
    再與涂信誠及綽號「阿峰」，基於妨害自由之犯意聯絡，在
    上址客廳，以手銬、童軍繩將郭榮輝手腳綑綁於沙發椅上，
    並由涂信誠及綽號「阿峰」輪流看管，期間讓郭榮輝如廁後
    ，改以鐵絲、溜狗鍊、膠帶等物綑綁郭榮輝，而以此方法共
    同私行拘禁郭榮輝，直至同年月19日凌晨4 時許，始為警救
    出等情，業經法院審理，有卷附之本院被告前案紀錄表及檢
    察官於原審提出在卷之原審法院96年度訴字第3560號刑事判
    決（參原審卷第149 頁以下）在卷可按，顯見證人郭榮輝與
    被告確有恩怨。另參諸本案偵查案卷資料所示，證人郭榮輝
    於96年2 月9 日為警查獲涉嫌施用第二級毒品時，並未供稱
    其毒品來源，嗣於96年9 月11日接受檢察官訊問時始供稱毒
    品安非他命係由被告提供等語，衡諸被告涉嫌對於證人郭榮
    輝傷害、妨害自由之上情，發生於96年2 月9 日之後96年9
    月11日之前，被告於本案辯稱證人郭榮輝係因遭受其毆打等
    情而挾怨報復等語，非不可信；（四）綜上所述，被告於本
    案自始至終均未承認其提供安非他命予證人郭榮輝施用，證
    人郭榮輝所為不利於被告之證述又前後矛盾，致使本件被告
    是否確有轉讓安非他命予郭榮輝一節存有合理懷疑，此外復
    查無其他積極證據證明證人郭榮輝所供之犯罪事實，自難僅
    憑證人郭榮輝一人不利於被告之供述遽入人罪，揆之前開說
    明，應認本件不能證明被告犯罪。
五、原審未仔細勾稽，遽為被告有罪之判決，自有違誤。被告上
    訴意旨否認犯罪，為有理由，自應由本院將原判決撤銷改判
    ，並諭知被告無罪，以免冤抑。
據上論斷，應依刑事訴訟法第369 條第1 項前段、第364 條、第
301 條第1 項，判決如主文。
本案經檢察官王金聰到庭執行職務。
中    華    民    國    98    年    2     月    18    日
                  刑事第二十庭  審判長法  官  楊貴雄
                                      法  官  高愈杰
                                      法  官  鄧振球
以上正本證明與原本無異。
如不服本判決，應於收受送達後10日內向本院提出上訴書狀，其
未敘述上訴之理由者並得於提起上訴後10日內向本院補提理由書
（均須按他造當事人之人數附繕本）「切勿逕送上級法院」。
                                      書記官  劉有志
中    華    民    國    98    年    2     月    18    日


司法院資訊處製作；財團法人民間司法改革基金會備份。
